最高法院刑事判決　　　　　　一○○年度台上字第七○三二號
上　訴　人　陳興勝
上列上訴人因違反毒品危害防制條例案件，不服台灣高等法院台
中分院中華民國一○○年九月二十八日第二審判決（一○○年度
上訴字第一七○八號，起訴案號：台灣苗栗地方法院檢察署九十
八年度偵字第六○八七號），提起上訴，本院判決如下：
    主  文
上訴駁回。
    理  由
按刑事訴訟法第三百七十七條規定，上訴於第三審法院，非以判
決違背法令為理由，不得為之。是提起第三審上訴，應以原判決
違背法令為理由，係屬法定要件。如果上訴理由書狀並未依據卷
內訴訟資料，具體指摘原判決不適用何種法則或如何適用不當，
或所指摘原判決違法情事，顯與法律規定得為第三審上訴理由之
違法情形，不相適合時，均應認其上訴為違背法律上之程式，予
以駁回。本件原判決撤銷第一審之不當判決，改判仍論處上訴人
陳興勝共同製造第二級毒品罪刑，已詳敘認定犯罪事實之依據及
憑以認定之理由。並敘明法務部調查局（下稱調查局）係受有權
機關之委任就本件扣押毒品為合法之鑑定，法院得依鑑定結果作
為判斷之依據；本件監聽譯文係依法定程序取得，上訴人就其內
容之真實性亦未爭執，自得於踐行法定調查程序後，據為論罪之
基礎等情。有關扣案之毒品（溶液）得否供施用，亦據調查局之
函文，說明略稱：扣押之溶液，均含有甲基安非他命成分，純度
由1.00%至68.93% 不等；一般而言，該等溶液雖不適合直接施用
，惟一般吸食毒品有口服、鼻吸、注射、燒烤吸食等方式，該等
溶液若經由燒烤吸食，或可將其中所含有之甲基安非他命成分氣
化後吸食，避免其餘過多化學有害物質進入人體，屬可行之施用
方式；且以化學鑑驗立場，當毒品先驅原料經由適當的條件，其
化學結構由先驅原料轉變為毒品時，即已完成製造之行為，而該
毒品「成品」即已存在於反應所使用之容器當中，製毒者後續之
動作僅在於如何將該毒品成品自容器內之反應液純化取出，不應
僅憑毒品狀態是否為粉末（或結晶）來判定該毒品是否為成品，
且因不同施用者吸食習慣不同，如前所述，溶液狀態之毒品並非
絕不可吸食等語。至上訴人於原審主張其供出毒品來源，因而查
獲正犯部分，並以調查局人員於上訴人供出正犯黃筆生前，即已
自監聽、跟監過程中，合理懷疑上訴人與黃筆生涉嫌共同製造，
說明不符毒品危害防制條例第十七條第一項減輕其刑要件之理由
。所為證據之取捨及判斷，經核均無不合。上訴意旨置已經原判
決指駁、說明之上開事項於不顧，就原審採證認事及適用法律職
權之適法行使，依憑己見，再事爭執，難謂係適法之上訴理由。
又上訴人於民國八十八年間確因違反職役職責（逃亡）案，經軍
事法院判處有期徒刑十月確定，有上訴人之前案資料可按。原判
決以上訴人所犯該罪，以及另案所犯其他有罪判決，認其素行非
佳，亦非無據。上訴人以其並無逃亡之前科，認原判決之認定有
誤云云，應有誤會。再者，上訴人另案製造第四級毒品即毒品先
驅原料假麻黃部分，固經原審判處罪刑確定（九十九年度上訴
字第一一三五號）。然該案所犯，不僅與本案之製造第二級毒品
之罪名不同，其參與之共同正犯、製造時間及地點等，亦均有異
，此觀該案之判決即明。原判決認上訴人被訴本案部分應單獨論
罪，即不得指為違誤。上訴意旨認兩案有想像競合之一罪關係，
亦係就原審合法適用法律之職權行使，為任意爭執，要非適法之
上訴理由。末按，量刑輕重，本屬事實審法院得依職權自由裁量
之事項，茍其量刑已以行為人之責任為基礎，並具體斟酌刑法第
五十七條各款所列情狀，為整體之評價，然後在法定刑度內，酌
量科刑，而未偏執一端，致有失出失入之情形者，即不得遽指為
違法。原判決以上訴人於偵、審中自白犯罪，適用毒品危害防制
條例第十七條第一項規定減輕其刑，並於理由欄四、說明其科處
上訴人有期徒刑七年之具體理由甚詳。經核並無裁量權濫用或上
訴意旨所指違反比例原則之違法情形。上訴意旨以原審未審酌上
訴人坦承犯行並供出毒品來源之事實，僅考量上訴人之素行不良
，即撤銷第一審之適當量刑，有違毒品危害防制條例第十七條之
精神云云，係就原判決量刑職權之行使，漫詞指摘，與法律規定
得為第三審上訴理由之違法情形，不相適合。其餘上訴意旨，或
係於本院主張新證據，或對於原判決究竟如何違背法令，並未依
據卷內資料為具體之指摘，仍執陳詞，對於原判決已詳為論斷及
說明之事項，再為事實上之爭辯，均難謂已符合首揭法定上訴要
件，其上訴違背法律上之程式，應予駁回。
據上論結，應依刑事訴訟法第三百九十五條前段，判決如主文。
中    華    民    國  一○○  年   十二   月   十五   日
                      最高法院刑事第十一庭
                          審判長法官  黃  正  興  
                                法官  林  瑞  斌  
                                法官  陳  春  秋  
                                法官  謝  靜  恒  
                                法官  沈  揚  仁  
本件正本證明與原本無異
                                      書  記  官  
中    華    民    國  一○○  年   十二   月   二十   日
                                                      Ｅ